【裁判字號】    94,訴,4236
【裁判日期】    950811
【裁判案由】    毒品危害防制條例
【裁判全文】
臺灣高雄地方法院刑事判決              94年度訴字第4236號
公  訴  人  臺灣高雄地方法院檢察署檢察官
被      告  甲○○
上列被告因毒品危害防制條例案件，經檢察官提起公訴（94年度
毒偵字第8636 號），及移送併辦（95年度毒偵字第2179號、164
號、535 號、685 號、695 號），本院判決如下：
    主  文
甲○○連續施用第一級毒品，累犯，處有期徒刑壹年，扣案之海
洛因陸小包（合計淨重0.38公克，空包裝重1.21公克）、海洛因
貳小包（合計淨重0.74公克，空包裝重0.46公克）、海洛因貳小
包（分別為淨重0.04公克、0.38公克，空包裝重0.23公克、0.15
公克）均沒收燬銷之，注射針筒捌支、吸管拾壹支均沒收；又連
續施用第二級毒品，累犯，處有期徒刑伍月；應執行有期徒刑壹
年肆月，扣案之海洛因陸小包（合計淨重0.38公克，空包裝重1.
21公克）、海洛因貳小包（合計淨重0.74公克，空包裝重0.46公
克）、海洛因貳小包（分別為淨重0.04公克、0.38公克，空包裝
重0.23公克、0.15公克）均沒收燬銷之，注射針筒捌支、吸管拾
壹支均沒收。
    事  實
一、甲○○前於民國91年間因毒品案件，經法院分別判處有期徒
    刑10月、有期徒刑5 月，並定應執行刑有期徒刑1 年2 月確
    定，於93年10月14日因縮短刑期假釋出監並交付保護管束，
    於93年12月7 日保護管束期滿未經撤銷假釋，視為執行完畢
    。復曾因施用毒品案件，經法院裁定強制戒治，於92年4 月
    8 日停止戒治出監；復於上開強制戒治執行完畢後5 年內，
    （一） 基於施用海洛因之概括犯意，（1） 自94年2 月間
    某日起至94年9 月16日7 、8 時止，連續在其位於高雄縣梓
    官鄉○○村○○路434 巷24號之住處內，施用海洛因多次，
    嗣於94年9 月16日16時40分許，經員警持本院搜索票搜索上
    址時，查知上情，並扣得海洛因6 小包（合計淨重0.38公克
    ，空包裝重1. 21 公克）、吸管11支；（2） 自94年9 月16
    日上午8 時許起至94年11月4 日間某時許起回溯24小時內之
    某時（不含公權力拘束自由時間），連續在上址與其他不詳
    處所施用海洛因多次，嗣為警於同年月日晚間5 時40分許在
    高雄縣梓官鄉○○路2 號盤查查獲；（3） 自94年7 、8 月
    某日起至同年12月10日20時許止，於其住處連續施用海洛因
    多次，為警於同年月13日15時10分許搜索查獲，並扣得海洛
    因2 小包（合計淨重0.74公克，空包裝重0.46公克）、注射
    針筒7 支；（4） 自94年10某日起至同年12月16日12時50分
    許往前回溯24小時內之某時止，於前開住處，施用海洛因多
    次，為警於同日12時50分許在其住處搜索查獲，並扣得注射
    針筒1 支；（5） 於94年12月13日8 時許，於前址施用海洛
    因1 次，分別為警於95年1 月3 日10時30分許及同年月7 日
    14 時10 分許在高雄縣梓官鄉○○路434 巷2 弄1 號前及高
    雄縣梓官鄉○○○路378 號前盤查及當場查獲，並扣得海洛
    因各1 小包（分別為淨重0.04公克、0.38公克，空包裝重
    0.23公克、0.15公克）；（二）復另行基於施用甲基安非他
    命之概括犯意，（1） 於94年9 月16日7 時至8 時間某時，
    在其前開住處內，施用甲基安非他命1 次，經其於警局同意
    接受驗尿後，送經檢驗發現其尿液呈嗎啡及甲基安非他命陽
    性反應而知悉上情；（2） 於94年12月16日12時50分許回溯
    24小時內之某時，在上開住處，施用安非他命1 次，為警搜
    索時查獲，並扣得注射針筒1 支。
二、案經高雄縣政府警察局岡山分局及仁武分局移送台灣高雄地
    方法院檢察署檢察官偵查起訴及移送併辦。
    理  由
一、上開犯罪事實業據被告甲○○於本院審理中坦承不諱，且有
    其上開6次為警查獲時所採尿液，經送檢驗結果，第1次、第
    3次、第4次、第5次有甲基安非他命及嗎啡陽性反應，第2次
    及第6次有嗎啡之陽性反應，此分別有台灣檢驗科技股份有
    限公司KH2005 A0000000號、KH2005C100009號、KH2005C000
    0000號、KＺ000 000000000號、KH2005B0000000號及KＺ0000
    00000000號濫用藥物檢驗報告各1紙附卷可稽，且上開扣案
    之粉末經檢驗結果皆係海洛因（淨重分別為：0.38公克、0.
    74公克、0.04公克及0.38公克；空包裝重分別為：0.121 公
    克、0.46公克、0.23公克及0.15公克），有法務部調查局調
    科字第220021920 號、第000000000 號、第000000000 號與
    第000000000 號鑑定通知書共4 紙在卷可查；又被告前因施
    用毒品案件，經強制戒治期滿釋放等情，亦有其台灣高等法
    院被告前案紀錄表1 份在卷可查；罪證明確，被告犯行堪以
    認定。
二、按海洛因、甲基安非他命分別為毒品危害防制條例第2 條第
    2 項第1 款及第2 款所明定之第1 級及第2 級毒品，核被告
    所為，係犯同條例第10條第1 項、第2 項之施用第1 級、第
    2 級毒品罪。被告持有上開毒品後後進而施用，其持有之低
    度行為，應為施用之高度行為吸收，不另論罪。被告先後多
    次施用海洛因、甲基安非他命之行為，均係時間緊接，所犯
    罪名相同，顯係出於概括之犯意反覆為之，為連續犯，爰依
    修正前刑法第56條之規定以一罪論，並加重其刑。被告行為
    後，刑法第56條連續犯之規定，業於94年1 月7 日修正公布
    刪除，並於95年7 月1 日施行，則被告之犯行，因行為後新
    法業已刪除連續犯之規定，此刪除雖非犯罪構成要件之變更
    ，但顯已影響行為人刑罰之法律效果，自屬法律有變更，依
    新法第2 條第1 項規定，比較新、舊法結果，仍應適用較有
    利於被告之行為時法律即舊法論以連續犯（最高法院95年第
    8 次刑事庭會議決議參照）。被告曾受上開有期徒刑以上刑
    之執行，有其台灣高等法院被告全國前案紀錄表1 份附卷可
    稽，其於執行完畢後5 年內，再犯本件有期徒刑以上之罪，
    為累犯，應依修正前刑法第47條之規定加重其刑，並遞加重
    之。本件依被告犯罪時之刑法第47條規定：「受有期徒刑之
    執行完畢，或受無期徒刑或有期徒刑一部之執行而赦免後，
    5 年以內再犯有期徒刑以上之罪者，為累犯，加重本刑至二
    分之一」，惟被告行為後95年7 月1 日施行之修正後刑法第
    47條第1 項規定，則僅將5 年以內故意再犯有期徒刑以上之
    罪者，認係累犯，則本件被告於受上開有期徒刑執行完畢後
    ，5 年以內故意再犯本件有期徒刑以上之罪，不論依修正前
    之刑法第47條，或修正後之刑法第47條第1 項之規定，均構
    成累犯，行為後之法律對被告而言並未較為有利，則依刑法
    第2 條第1 項前段之規定，自應適用被告行為時即修正前刑
    法第47條規定（按法律既有變更即應比較新舊法何者對於被
    告較有利以決定應適用之法律，縱比較後結果對被告而言並
    無有利或不利之情形，然此乃作為決定應適用新法或舊法之
    依據，並非有此情形即得不予比較新舊法而無刑法第2 條之
    問題）。審酌被告前因施用毒品案件，經強制戒治後，仍未
    能徹底戒絕毒品，再度施用毒品，顯見其無戒毒悔改之意，
    惟念其施用足以導致精神障礙、性格異常，甚至造成生命危
    險之毒品，乃戕害一己之身體健康，所為尚未害及他人，及
    其施用之次數不多，期間非長，及犯後坦承犯行態度良好等
    一切情狀，分別量處如主文所示之刑，並定其應執行刑。又
    被告行為後，刑法第51條業於民國94年1 月7 日修正公布，
    並於95年7 月1 日施行，修正前刑法第51條規定：「數罪併
    罰，分別宣告其罪之刑，依左列各款定其應執行者：」其中
    第5 款規定：「宣告多數有期徒刑者，於各刑中之最長期以
    上，各刑合併之刑期以下，定其刑期。但不得逾二十年。」
    修正後刑法第51條第5 款規定：「宣告多數有期徒刑者，於
    各刑中之最長期以上，各刑合併之刑期以下，定其刑期。但
    不得逾三十年。」比較結果，修正後刑法並非較有利於行為
    人，依刑法第2 條第1 項前段之規定，仍應依修正前刑法，
    定其應執行之刑。又扣案之海洛因6 小包（合計淨重0.38公
    克，空包裝重1.21公克）、海洛因2 小包（合計淨重0.74公
    克，空包裝重0.46公克）、海洛因2 小包（分別為淨重0.04
    公克、0.38公克，空包裝重0.23公克、0.15公克），均為第
    1 級毒品，而包裝上開海洛因所用之包裝袋只，經送法務部
    調查局鑑驗之結果，雖經與毒品分開秤重，惟法務部調查局
    一般係以傾倒之方式，將包裝袋內之海洛因倒出與包裝袋分
    離而稱重，必要時亦會輔以刮杓刮取袋內粉末，然無論依何
    種方式分離，包裝袋內均有極微量之海洛因殘留，業經法務
    部調查局以93年3 月19日調科壹字第09300113060 號函釋在
    案，足認上開空包裝袋內仍含極微量之海洛因殘留而無法析
    離，亦屬第1 級毒品，均應依毒品危害防制條例第18條第1
    項前段規定沒收銷燬之，至鑑驗耗損部分之毒品業已滅失，
    無庸為沒收銷毀之諭知，又注射針筒8 支、吸管11支，為被
    告所有預供供施用海洛因犯罪所用之物，爰依刑法第38條第
    1 項第2 款規定宣告沒收。
三、上開犯罪事實（一）之（2） （3） （4） （5） 部分及（
    二）之（2） 部分，雖均未據起訴，惟與起訴之（一）（1
    ）及（二）（1） 部分既有連續犯之裁判上一罪之關係，應
    為起訴效力所及，本院自得一併審理。
四、又本件被告所犯係死刑、無期徒刑、最輕本刑為3 年以上有
    期徒刑以外之罪，其於準備程序中就被訴事實為有罪之陳述
    ，經法官告知簡式審判程序之旨，並聽取公訴人、被告之意
    見後，本院認為適宜由受命法官獨任進行簡式審判程序，附
    予敘明。
據上論斷，應依刑事訴訟法第273 條之1 第1 項、第299 條第1
項前段，毒品危害防制條例第10條第1 項、第2 項、第18條第1
項前段，刑法第11條、修正前刑法第56條、第47條、第51條第5
款，判決如主文。
中    華    民    國    95    年    8     月    11    日
                  刑事第五庭    法  官  林俊寬
以上證明與原本無異。
如不服本判決，應於判決送達後10日內，向本院提出上訴狀。
中    華    民    國    95    年    8     月    11    日
                                書記官  蔡淑貞
附錄法條：
毒品危害防制條例第10條
施用第一級毒品者，處 6 月以上 5 年以下有期徒刑。
施用第二級毒品者，處 3 年以下有期徒刑。


司法院資訊處製作；財團法人民間司法改革基金會備份。
